臺灣雲林地方法院刑事判決
111年度訴字第27號
公  訴  人  臺灣雲林地方檢察署檢察官
被      告  林聰穎



指定辯護人  本院公設辯護人郭雅琳  
上列被告因家暴殺人未遂案件，經檢察官提起公訴（110年度偵
字第7060號），本院判決如下：
    主  文
林聰穎犯殺人未遂罪，處有期徒刑伍年拾月。
扣案廚刀壹支，沒收之。
    事  實
一、林聰穎為黎艷川(越南籍)之前配偶，2人於民國110年3月8日
    離婚，但仍共同居住，2人間具有家庭暴力防治法第3條第1
    款、第2款之家庭成員關係。林聰穎因本身積欠地下錢莊龐
    大債務，無法面對日後與家人將過著遭債務壓迫、終日躲債
    之生活，進而萌生殺害黎艷川後再自殺以逃避債務之念頭，
    而基於殺人之犯意，於民國110年9月27日凌晨2時1分許，先
    前往雲林縣斗六市某小北百貨，購買廚刀1支(含包裝，下稱
    本案廚刀)後，復於同日凌晨5時30分許，趁著黎艷川同床入
    睡之際，右手持本案廚刀，朝著黎艷川頸部之人體氣管、頸
    動脈匯集之部位割劃1刀，黎艷川頸部立刻鮮血噴濺直流，
    因此受有頸部傷口合併頸動脈及右外頸靜脈損傷出血等傷害
    (傷口長度約10公分、寬度2公分、深度約2公分)。黎艷川因
    劇痛驚醒，用手止血自救，向林聰穎哀求救命，林聰穎對黎
    艷川回稱來不及了、沒有辦法等語，並以棉被蓋住黎艷川身
    體，黎艷川因失血昏迷一陣後醒來，伸手欲拿床邊桌上手機
    報案，林聰穎發現旋即將手機拿走，又將黎艷川雙手及身體
    按壓住阻止黎艷川止血，隨後將原先亦在床上熟睡之女兒叫
    醒帶出房間外，黎艷川趁機拿取小毯子止血自救，約5至10
    分鐘後，林聰穎再度打開房門，女兒見到黎艷川流血模樣隨
    即放聲大哭，在黎艷川不斷哀求下，林聰穎才未繼續阻止黎
    艷川止血，因己意而中止。後黎艷川請林聰穎叫救護車，林
    聰穎指示黎艷川屆時須向救護人員表明為自殺，才要幫忙叫
    救護車，且要求黎艷川握住本案廚刀之刀柄，留下指紋製造
    自殺之假象後，方於同日凌晨6時17分許，撥打119電話請求
    前來救護，黎艷川則於同日凌晨6時21分許，使用手機撥打1
    10電話報警求救。救護車不久後抵達上開案發地點將黎艷川
    送往醫院，途中黎艷川向救護人員說明遭林聰穎殺傷，因自
    己欲保全性命才謊稱自殺等語，到院後經診斷呈現出血性休
    克狀態而進行急救。嗣警據報到案發現場處理，林聰穎向警
    方稱黎艷川係自殺，警方再趕往醫院，經醫護人員轉知黎艷
    川稱遭林聰穎殺害乙情，警方再次詢問林聰穎，林聰穎始坦
    承，並同意警方搜索後扣得本案廚刀1支，而查悉上情。
    理  由
一、認定犯罪事實所憑之證據及理由
    上開犯罪事實，業據被告於警詢、偵查及審判中坦承不諱(
    警卷第3頁至第8頁、偵卷第25頁至第28頁、第85頁至第89頁
    、第199頁、第200頁、聲羈卷第21頁至第23頁、本院卷第23
    頁至第28頁、第79頁、第169頁、第190頁)，並經證人即告
    訴人黎艷川證述在卷(偵卷第107頁至第112頁、第149頁至第
    153頁)，且有犯罪現場平面圖1張、小北百貨監視器畫面擷
    圖3張、現場照片14張、扣案廚刀照片4張、國立臺灣大學醫
    學院附設醫院雲林分院診斷證明書1份、110年11月5日、12
    月7日函文各1份、雲林縣警察局斗六分局斗六派出所(下稱
    斗六派出所)110報案紀錄單2份、110年10月8日、12日員警
    職務報告各1份、監視器錄影畫面擷圖16張、雲林縣消防局1
    10年11月26日函文暨雲林縣緊急救護案件紀錄表1份、雲林
    縣警察局刑案現場勘察報告1份、行動電話雙向通聯紀錄1份
    、雲林縣警察局斗六分局111年1月3日函文暨110報案錄音譯
    文、119報案錄音譯文各1份、內政部警政署刑事警察局110
    年12月23日鑑定書1份在卷可稽（警卷第16頁至第27頁、第3
    4頁、第39頁至第40頁反面、偵卷第55頁至第73頁、第143頁
    、第177頁、第179頁、第207頁、第223頁至第270頁、第295
    頁、第299頁至第303頁、第315頁、第316頁)，復有本案廚
    刀1支扣案可佐，足認被告之自白與事實相符，可信為真實
    。本案事證明確，被告犯行堪以認定，應依法論科。
二、論罪科刑之理由
  ㈠核被告所為，係犯刑法第271條第2項、第1項之殺人未遂罪。
    又家庭暴力防治法所稱家庭暴力者，謂家庭成員間實施身體
    或精神上不法侵害之行為。查被告與告訴人為前配偶關係，
    2人並同居，屬家庭暴力防治法第3條第1款、第2款所定之家
    庭成員。是被告本件所為犯行屬家庭暴力防治法第2條第2款
    之家庭暴力罪，惟因家庭暴力防治法對於家庭暴力罪並無科
    處刑罰之規定，應依前述殺人未遂罪予以論罪科刑。
  ㈡已著手於犯罪行為之實行，而因己意中止或防止其結果之發
    生者，減輕或免除其刑。結果之不發生，非防止行為所致，
    而行為人已盡力為防止行為者，亦同，刑法第27條第1項定
    有明文。此即中止未遂（中止犯）及準中止未遂（準中止犯
    ）之規定。所謂「因己意」，僅須出於行為人自願之意思，
    而非受外界足以形成障礙之事由或行為人誤以為存在之外界
    障礙事由之影響，即足當之，至於動機是否具有倫理性、道
    德性，則非所問，故未遂犯係因被害人之求饒而自主放棄犯
    罪行為之實行或為防止其結果發生之行為者，亦應屬中止未
    遂(最高法院103年度台上字第4109號判決意旨參照)。查被
    告已著手實行殺人犯行，經告訴人哀求後，未再阻止告訴人
    止血，並撥打手機呼叫救護車，應認其係因己意中止而未繼
    續為殺人之行為，應依刑法第27條第1項前段規定減輕其刑
    。
  ㈢辯護人雖為被告辯護稱請審酌本案是否有符合自首規定得減
    輕其刑云云。然本案承辦警員即斗六派出所警員莊鎮隆於審
    判時證稱：本件警方經通報有人自殺，抵達案發現場時，告
    訴人已由救護車載走，剩被告在場，我們詢問發生什麼事，
    被告說告訴人自殺已經送到醫院，我們趕到醫院後醫護人員
    告知，告訴人說她不是自殺，是被告做他殺的行為，因為告
    訴人在急救我們不方便向告訴人求證，得知這件事後我們有
    保持懷疑及戒備，假設被告是行兇之人我們隨時可能要防止
    被告逃脫，等被告到醫院我們再度詢問，被告一開始否認，
    後來才承認等語在案(本院卷第170頁至第178頁)。質之警方
    雖係由醫護人員轉述告訴人稱遭被告殺害，惟告訴人於負傷
    急救當下衡情應無誣指被告之動機，且醫護人員乃立場中立
    之第三方，亦無說謊構陷被告之必要，故其說法應具有相當
    之可信度，足認警員於醫護人員轉知告訴人稱被告為本案行
    為人時，即可合理懷疑被告乃本案犯罪行為人，是被告於警
    方詢問後坦承犯行，並不符合自首之要件，而無刑法第62條
    前段之適用。
  ㈣爰審酌被告與告訴人為前配偶關係，2人婚姻關係存續約6年
    ，雖與被告已經離婚，但案發時仍與其等所育子女共同居住
    ，且仍同床共枕，足見夫妻情分仍存。被告雖稱因自身積欠
    龐大債務，怕自己走後告訴人、子女將面對地下錢莊討債，
    不想告訴人受到傷害，才想先殺害告訴人後自殺等語，然告
    訴人乃獨立自主之個體，生存與否、如何生存本應由告訴人
    自己決定，被告徒以自己主觀之想法，無視他人生命寶貴價
    值，罔顧與告訴人之情份，即率爾於半夜時分，趁告訴人於
    睡夢中，以銳利之刀具朝告訴人頸部致命部位一刀劃下，質
    之被告於偵訊時供稱：可以忍受的話我自己也會用刀，我不
    能忍受的話我就用燒炭等語(偵卷第26頁)，堪認其明知其手
    法會使告訴人痛苦異常，卻仍為之，致死意圖灼然，手段更
    屬殘忍，被告復於第一時間拒絕救助告訴人甚至阻止告訴人
    止血，嗣後雖因告訴人苦苦哀求未繼續阻止而中止未遂，但
    也未主動呼叫救護車，而係經告訴人請求並答應被告開出之
    條件(向醫護人員謊稱自殺)始為，被告之子女亦因此親眼目
    睹母親之慘狀，被告所為實無足取，應嚴予非難。又考量告
    訴人突逢枕邊人施以毒手，除了生理上劇痛，心理上所受驚
    嚇及打擊應屬至鉅，其傷口雖經治療，免於一死，仍傷及聲
    帶，且傷口經碰觸就會引起咳嗽之症狀，現仍持續回診治療
    等情，經告訴人到庭陳述在案，足認告訴人身體蒙受苦痛非
    輕，且心理創傷恐久久難以平復。另衡及被告犯後坦承犯行
    ，又被告當庭多次向告訴人道歉，有本院審判筆錄在卷可按
    ，惟告訴人迄無明確表示已原諒被告。再考量被告無遭法院
    判決科刑紀錄之素行，有臺灣高等法院被告前案紀錄表1份
    在卷可查(本院卷第163頁、第164頁)，與其自陳高中畢業，
    母親患有帕金森氏症，與告訴人育有1名子女等一切情狀(本
    院卷第193頁)，量處如主文所示之刑。
 三、沒收
　　扣案本案廚刀1支，為被告所有供本件犯罪所用之物，應依
    刑法第38條第2項前段之規定宣告沒收。其餘扣案物則為採
    證證物，不予宣告沒收。
據上論斷，應依刑事訴訟法第299條第1項前段，判決如主文。
本案經檢察官柯木聯提起公訴，檢察官黃立夫到庭執行職務。
中　　華　　民　　國　　111 　年　　3 　　月　　29　　日
                  刑事第二庭  審判長法  官    王紹銘                                        法  官    簡鈺昕                                         法  官    黃麗竹
以上正本證明與原本無異。 
如不服本判決，應於收受送達後20日內向本院提出上訴書狀，其
未敘述上訴之理由者並得於提起上訴後20日內向本院補提理由書
（均須按他造當事人之人數附繕本）「切勿逕送上級法院」。
告訴人或被害人如對於本判決不服者，應具備理由請求檢察官上
訴，其上訴期間之計算係以檢察官收受判決正本之日期為準。
                                     書記官    黃巧吟
中　　華　　民　　國　　111 　年　　3 　　月　　30　　日

附錄本案論罪科刑法條全文：　　　　　　　　　　　　　　　
中華民國刑法第271條
殺人者，處死刑、無期徒刑或10年以上有期徒刑。
前項之未遂犯罰之。
預備犯第1項之罪者，處2年以下有期徒刑。